臺灣彰化地方法院民事判決　100年度訴字第504號
原　　　告　黃馨禾
被　　　告　洪清龍
　　　　　　魯惠美
上列當事人間請求侵權行為損害賠償事件，原告提起刑事附帶民
事訴訟（100年度交附民字第8號），經本院刑事庭移送前來，本
院於民國100年7月21日言詞辯論終結，判決如下：
    主      文
被告等應連帶給付原告新台幣肆拾貳萬陸仟伍佰伍拾柒元及自民
國一百年二月九日起至清償日止，按年息百分之五計算之利息。
原告其餘之訴駁回。
本判決原告勝訴部分，得假執行。
原告其餘假執行之聲請駁回。
    事實及理由
一、按訴狀送達後，原告不得將原訴變更或追加他訴。但擴張或
    減縮應受判決事項之聲明者，不在此限。民事訴訟法第255
    條第1項第3款定有明文。本件原告起訴原請求被告應給付原
    告新台幣（下同）3,244,637元及自起訴狀繕本送達翌日起
    至清償日止，按年息5%計算之利息。訴訟程序進行中，於民
    國100年7月21日言詞辯論期日當庭表示就原起訴請求之工作
    薪資損失1,259,262元部分暫不予請求，核係減縮應判決事
    項之聲明，揆之上開規定，於法自無不合，先予明。
二、本件原告主張被告洪清龍於99年7月26日下午3時15分許，在
    彰化縣大村鄉○○○路某處快炒小吃攤飲用啤酒後，已達不
    能安全駕駛動力交通工具之程度，仍於同日下午5時許，無
    照騎乘車牌號碼IWF-720號重型機車，欲返回彰化縣大村鄉
    ○○村○○路3段193巷10號居處，嗣於同日晚間7時40分許
    ，沿彰化縣大村鄉○○村○○路由西往東方向行駛至大村火
    車站前時，應注意飲酒後不得駕車及車前狀況，而依當時情
    形，又無不能注意之情事，竟疏未注意，貿然前行，撞上沿
    福進路由東往西方向行駛，騎乘車號TUM-537號機車之原告
    ，造成原告倒地，致受有左側脛腓骨開放性骨折合併血管損
    傷、左側第5指壓砸傷、右膝挫傷等傷害。被告魯惠美明知
    被告洪清龍無駕駛執照，仍將機車借與被告洪清龍肇事。爰
    依民法第184條、第185條第1項、第193條第1項及第195條第
    1項侵權行為等規定，請求被告連帶賠償原告醫療費及增加
    生活上費用102,175元、看護費864,000元、將來1年回診治
    療、交通費19,200元、精神慰撫金100萬元，及自起訴狀繕
    本送達翌日起至清償日止，按年息5%計算之利息，訴訟費用
    由被告負擔，並願供擔保請准宣告假執行。又除本件附帶民
    事訴訟請求部分外，其餘請求保留。
三、被告對本件車禍之發生致原告受傷之事實不爭執，惟均以原
    告請求金額太高，其經濟困難無法同意原告之條件云云置辯
    。
四、經查原告主張被告洪清龍於上開時、地，酒後已達不能安全
    駕駛動力交通工具之程度，無照騎乘車牌號碼IWF-720號重
    型機車，疏未注意飲酒後不得駕車及車前狀況，撞上原告騎
    乘之車號TUM-537號機車，致原告受有左側脛腓骨開放性骨
    折合併血管損傷、左側第5指壓砸傷、右膝挫傷等傷害。經
    原告提出告訴，由台灣彰化地方法院檢察署檢察官以100年
    度偵字第374號偵查起訴，業經本院刑事庭以100年度交易字
    第26號刑事判決被告因過失傷害人，處有期徒刑4月，如易
    科罰金，以1,000元折算1日確定，及被告魯惠美明知被告洪
    清龍無駕駛執照，仍將機車借與被告洪清龍肇事等事實，為
    被告所不爭執，並據原告提出彰化基督教醫院出具之診斷證
    明書為證，復依職權調閱前揭刑事案件全卷屬實。被告洪清
    龍酒後已達不能安全駕駛動力交通工具之程度，無照騎乘重
    型機車，又未注意車前狀況，違反道路交通管理處罰條例第
    21條第1項第1款、道路交通安全規則第114條第2項及第94條
    第3項規定，被告魯惠美明知被告洪清龍無駕駛執照，仍將
    機車借與被告洪清龍騎乘以致肇事，亦違反道路交通管理處
    罰條例第21條第1項第1、5款所為保護他人之法律規定，對
    本件交通事故之發生均有過失，而其等過失行為與原告所受
    傷害間具有相當因果關係，應堪認定。
五、按因故意或過失，不法侵害他人之權利者，負損害賠償責任
    。數人共同不法侵害他人之權利者，連帶負損害賠償責任。
    汽車、機車或其他非依軌道行駛之動力車輛，在使用中加損
    害於他人者，駕駛人應賠償因此所生之損害。不法侵害他人
    之身體或健康者，對於被害人因此喪失或減少勞動能力或增
    加生活上之需要時，應負損害賠償責任。又不法侵害他人之
    身體、健康、名譽、自由、信用、隱私、貞操，或不法侵害
    其他人格法益而情節重大者，被害人雖非財產上之損害，亦
    得請求賠償相當之金額。民法第184條第1項、第185條第1項
    、第191條之2、第193條第1項及第195條第1項分別定有明文
    。又數人因共同過失不法侵害他人之權利者，依法應負連帶
    賠償責任，苟各行為人之過失均為其所生損害之共同原因，
    即所謂行為關連共同，亦足成立共同侵權行為。亦經最高法
    院著有66年台上字第2115號判例可參。被告因共同過失不法
    侵害原告受傷，對原告因而所受之損害，自應負連帶賠償責
    任。茲就原告請求被告連帶賠償之項目及金額，分述如下：
（一）醫療費及增加生活上費用（醫藥費、助行等醫療器具、用
      品、就診交通費）102,175元、將來1年回診治療、交通費
      19,200元部分，為被告所不爭執，並據提出彰化基督教醫
      院出具之診斷證明書、收據等件在卷可稽，應予准許。
（二）看護費部分：按親屬間之看護，縱因出於親情而未支付該
      費用，然其所付出之勞力，顯非不能以金錢為評價，此種
      基於身分關係之恩惠，自不能加惠於加害人，而應比照一
      般看護情形，認被害人受有相當看護費之損害，命加害人
      賠償，始符民法第193條第1項所定「增加生活上需要」之
      意旨。又親屬代為照顧被害人之起居，固係基於親情，但
      親屬看護所付出之勞力並非不能評價為金錢，雖因二者身
      分關係而免除被害人之支付義務，惟此種基於身分關係之
      恩惠，自不能加惠於加害人。故由親屬看護時雖無現實看
      護費之支付，仍應認被害人受有相當於看護費之損害，得
      向上訴人請求賠償，始符公平原則。最高法院89年度台上
      字第1749號及94年度台上字第1543號判決要旨可資參照。
      原告因本件車禍受有左側脛腓骨開放性骨折合併血管損傷
      、左側第5指壓砸傷、右膝挫傷等傷害，及於99年7月26日
      入住彰化基督教醫院迄同年9月4日出院，因下肢開放性骨
      折及掌骨斷裂，故由骨科與整型外科醫師共同醫治，因屬
      嚴重開放性粉碎骨折，且位置於下肢踝處，故以骨外固定
      固定，術後3個月需休養及需人看護，以及骨外固定定期
      回診，Ｘ光片追蹤及骨外固定消毒、換藥。100年1月18日
      入院接受左小指骨釘拔除併帶鬆解手術，順利於同年1
      月21日出院，並於100年2月9日門診拆線，後續轉到復健
      科門診進行復健治療，因行動不便，左下肢骨折處無法承
      載身體重量，必需專人照顧以利病情進展並預防意外事件
      發生，例如跌倒。99年9月5日迄同年9月7日於急診就診並
      留觀。骨科門診就診日期99年9月10日至100年6月22日共
      計17次。整型外科門診就診日期99年9月10日至100年2月9
      日共計13次。復健科門診就診日期100年2月9日至100年6
      月27日共計11次等情，業據原告提出彰化基督教醫院出具
      之診斷書為證，並經彰化基督教醫院以100年7月5日100彰
      基醫事字第100070013號函復屬實，原告主張受傷後由其
      家人照護，至少自99年7月26日起至100年6月27日復健科
      門診就診時止計337日均有必要，應堪以認定。原告起訴
      原請求按每日2,400元計算360日，嗣於訴訟程序進行中表
      示同意以每日1,200元計算337日之看護費，亦屬合理相當
      ，並為被告所不爭執，經計算結果為404,400元，應予准
      許，逾此部分自屬無據。
（三）精神慰撫金部分：原告主張因被告酒後無駕駛執照騎乘重
      機車又未注意車前狀況肇禍受傷，迄今仍無法行走，需長
      期復健治療，正常生活遭破壞殆盡，造成生活不便與困擾
      ，身心飽受煎熬，無法言喻，被告又未妥善處理賠償事宜
      ，毫無悔意更無任何關心及探望，其請求精神慰撫金亦屬
      有據。按慰藉金之賠償須以人格權遭遇侵害，使精神上受
      有痛苦為必要，其核給之標準固與財產上損害之計算不同
      ，然非不可斟酌雙方身分資力與加害程度，及其他各種情
      形核定相當之數額，最高法院51年台上字第223號判例可
      資參照。又人格權遭遇侵害而受有精神上之痛苦，於請求
      賠償精神慰撫金時，其核給之標準須參酌實際加害情形、
      被害人之身分、地位與加害人之經濟狀況等關係定之。經
      查原告大學肄業，已婚，在電信局工作，每月薪水6萬多
      元，家境小康，沒有其他不動產，育有3名子女，因本件
      車禍受傷，目前仍在復健中，均由女兒幫忙照顧，另有數
      筆投資；被告洪清龍國中畢業，未婚，擔任臨時工，每月
      收入不一定，最多3萬多元，沒有其他不動產；被告魯惠
      美國中畢業，擔任工廠作業員，每月收入不到2萬元，沒
      有其他不動產，單親，育有2名子女等情，業經兩造陳明
      ，並有其稅務電子閘門財產所得調件明細表在卷可考。爰
      參酌原告所受傷害，及兩造之資力、身分等情，認原告請
      求精神慰撫金100萬元尚屬過高，應核減為80萬元，方屬
      公允，逾此數額之請求，即無理由。
（四）綜上，原告得請求被告賠償之金額為1,325,775元（102,1
      75＋19,200元＋404,400＋800,000元）。
六、又損害之發生或擴大，被害人與有過失者，法院得減輕賠償
    金額，或免除之。民法第217條第1項定有明文。經查本件被
    告洪清龍無駕駛執照，酒後已達不能安全駕駛動力交通工具
    之程度又未注意車前狀況，對本件車禍之發生雖有過失，惟
    原告騎乘機車，未依標線指示在遵行車道內行駛，逆向駛至
    對向車道，亦有過失，業經台灣省彰化縣區車輛行車事故鑑
    定委員會鑑定認為：「一、黃聲禾駕駛輕機車未依標線指示
    在遵行車道內行駛，為肇事主因。二、洪清龍無照且酒精濃
    度過量（0.94MG/L）駕駛重機車未注意車前狀況，採取必要
    之安全措施，為肇事次因。」等情，有該會100年4月6日彰
    鑑字第1005600758號函鑑定意見書可憑，並經前揭刑事判決
    認定明確，業據調閱前開刑事案件全卷屬實，原告對本件車
    禍之發生顯有過失，自堪認定。本院審酌兩造肇事之情節，
    認原告應負擔百分之60之過失責任，被告負擔百分之40之過
    失責任，始較適當。依此比例計算原告得向被告請求連帶賠
    償之金額為530,310元。
七、又特別補償基金依強制汽車責任保險法第40條規定所為之補
    償，視為損害賠償義務人損害賠償金額之一部分；損害賠償
    義務人受賠償請求時，得扣除之。為同法第42條第1項所明
    定。查原告因本件交通事故已依強制汽車責任保險法規定申
    請特別補償103,753元之事實，已據原告陳明，並提出存摺
    影本為證，自應依該規定予以扣除之。經計算結果，原告得
    請求金額為426,557元（530,310－103,753）。
八、末按給付無確定期限者，依民法第229條第2項之規定，債務
    人於債權人得請求給付時，經其催告而未為給付，自受催告
    時起，負遲延責任；其經債權人起訴而送達訴狀者，與催告
    有同一效力；而遲延之債務，以支付金錢為標的者，債權人
    得請求依法定利率計算之遲延利息；應負利息之債務，其利
    率未經約定，亦無法律可據者，週年利率為百分之5，民法
    第233條第1項、第203條載有明文。本件侵權行為之損害賠
    償請求權於行為時即已發生，但其給付無確定期限，故原告
    併請求被告應給付自刑事附帶民事起訴狀繕本送達之翌日即
    100年2月9日起至清償日止，按年息百分之5計算之利息，乃
    屬有據。
九、綜上所述，原告依據侵權行為之法律關係，請求被告連帶賠
    償於426,557元範圍內，及自起訴狀繕本送達翌日即100年2
    月9日起至清償日止之法定遲延利息，為屬正當，均應予准
    許，其餘逾此範圍之請求，則非有據，為無理由，應予駁回
    。
十、本判決原告勝訴部分，所命被告連帶給付之金額未逾50萬元
    ，應依民事訴訟法第389條第1項第5款規定依職權宣告假執
    行。原告其餘假執行之聲請因訴之駁回，而失所附麗，應併
    予駁回。
十一、本件事證已臻明確，兩造其餘攻擊防禦方法，經審酌後，
    均與判決結果不生影響，爰不予論究。又本件原告提起刑事
    附帶民事訴訟，由本院刑事庭依刑事訴訟法第504條第1項規
    定，裁定移送前來，依同條第2項規定免繳納裁判費，於本
    院審理期間，兩造亦無支出其他訴訟費用，毋庸諭知訴訟費
    用之負擔，併予敘明。
中    華    民    國     100    年    8    月    4    日
                  民事第三庭    法  官  羅培昌
以上正本係照原本作成。
如不服本判決，應於判決送達後20日內向本院提出上訴狀。如委
任律師提起上訴者，應一併繳納上訴審裁判費。
中    華    民    國     100    年    8    月    4    日
                                書記官  范鳳月